【裁判字號】    99,交聲,608
【裁判日期】    991214
【裁判案由】    聲明異議
【裁判全文】
臺灣嘉義地方法院交通事件裁定         99年度交聲字第608號
原處分機關  交通部公路總局嘉義區監理所
異  議  人
即受處分人  李慶順
上列異議人即受處分人因違反道路交通管理處罰條例案件，對於
交通部公路總局嘉義區監理所民國99年10月28日嘉監裁字第裁70
-L00000000號違反道路交通管理事件裁決書所為之處分（原舉發
通知單案號：嘉義縣警察局朴子分局嘉縣警交字第L00000000號
）聲明異議，本院裁定如下：
    主  文
異議駁回。
    理  由
一、聲明異議意旨略以：異議人即受處分人（下稱異議人）李慶
    順於民國99年7月26日下午3時許，在嘉義縣朴子市○○路與
    文明路口，因駕照逾期仍駕駛車牌號碼6759-LT號自用小客
    貨車，且行經有燈光號誌管制之交岔路口闖紅燈為警查獲，
    經裁決罰鍰共計新台幣（下同）5,600元整，駕駛執照扣繳
    ，記違規點數3點，惟異議人行經上述四維路時，是黃燈亮
    起，東石高中前連續6個紅綠燈，係屬學生下課之管制專用
    ，於最後1個紅燈號誌前有停車，且異議人是前開文明路左
    轉往北，當時文明路是綠燈，異議人是綠燈轉過來的，異議
    人沒有闖紅燈，所以拒簽舉發單，爰請求撤銷原處分云云。
二、原處分意旨略以：異議人李慶順於上開時、地，駕駛前述自
    用小客貨車，為嘉義縣警察局朴子分局朴子派出所員警以「
    闖紅燈、駕照逾期」，並填掣嘉縣警交字第L00000000號舉
    發違反道路交通管理事件通知單（下稱舉發通知單）攔停舉
    發，並移送原處分機關處理。嗣異議人未依應到案期限繳納
    罰鍰或提出陳述，迄99年10月7日始提出陳述書，已逾越應
    到案期限30日以上60日以內之違規，惟原處分機關於99年10
    月26日掣開之違反道路交通管理事件裁決書（下稱裁決書）
    金額誤植為6, 300元應予撤銷，而於99年10月28日以異議人
    違反道路交通管理處罰條例第53條第1項、第22條第1項第7
    款及同條第2項之規定、第63條第1項，再依道路交通管理事
    件統一裁罰基準及處理細則規定，以嘉監裁字第裁70-L0000
    0000號裁決書，裁處異議人5,600元，駕駛執照扣繳，並記
    違規點數3點，於法應無不合。
三、按汽車駕駛人，行經有燈光號誌管制之交岔路口闖紅燈者，
    處新臺幣1,800元以上5,400元以下罰鍰，並記違規點數3點
    ，道路交通管理處罰條例第53條第1項、第63條第1項第3款
    分別定有明文。次按駕駛人駕駛汽車，應遵守道路交通標誌
    、標線、號誌之指示；汽車行駛至交岔路口，其行進、轉彎
    ，應依下列規定：一、應遵守燈光號誌或交通指揮人員之指
    揮，遇有交通指揮人員指揮與燈光號誌並用時，以交通指揮
    人員之指揮為準。.....道路交通安全規則第90條前段、第
    102條亦規定甚明。又所稱闖紅燈，是指車輛面對圓形紅燈
    時，仍逕予穿越路口至銜接路段，不論左轉、直行或迴轉，
    均屬闖紅燈行為。另按汽車（包括機器腳踏車）駕駛執照自
    發照日起每滿6年換發1次。汽車駕駛人應於有效期限屆滿前
    後1個月內向公路監理機關申請換發新照。汽車駕駛執照逾
    期未換發新照，不得駕駛汽車。汽車駕駛人，駕駛執照逾有
    效期間仍駕車者，處1,800元以上3,600元以下罰鍰，並禁止
    駕駛、扣繳駕駛執照，道路交通安全規則第52條第1項、第8
    項，道路交通管理處罰條例第22條第1項第7款、第2項亦分
    別有明文。
四、經查：
  (一)按送達由行政機關自行或交由郵政機關送達；除電子傳達方
    式之送達外，送達證書應由收領人簽名或蓋章；如拒絕或不
    能簽名或蓋章者，送達人應記明其事由，行政程序法第68條
    第1項、第76條第2項定有明文。又當場舉發拒絕簽章者，仍
    應將通知聯交付該駕駛人或行為人收受，並記明其事由及交
    付之時間；拒絕收受者，應告知其應到案時間及處所，並記
    明事由與告知事項，視為已收受，違反道路交通管理事件統
    一裁罰基準及處理細則第11條第1項第1款後段訂有明文。依
    前揭說明，自應依現行行政程序法規定之送達方式送達書面
    舉發通知，且於送達合法到達受處分人時，始發生舉發之效
    力。查嘉義縣警察局朴子分局朴子派出所警員李建能於99年
    7月26日為本件舉發時，業已將前開通知書交付予異議人，
    惟因異議人拒絕簽收，而經註記「拒簽收」並告以舉發內容
    及救濟途徑等情，業據證人李建能證述明確（參本院卷第35
    頁），復據嘉義縣警察局朴子分局調查綦詳，亦有該局99年
    10 月18日嘉朴警五字第0990034454號函在卷足憑（參本院
    卷第9頁），堪以認定。是以異議人既已於舉發當場收受前
    開通知書，惟因對舉發內容有異議而拒絕簽名其上，依上揭
    說明，已足認業經合法送達前開通知書無誤，合先敘明。
  (二)本件異議人所持有之普通大貨車駕駛執照，駕駛執照已逾有
    效期間，猶於上揭時間，因駕駛車牌號碼6759-LT號自用小
    客貨車，行經嘉義縣朴子市○○路與文明路口時，為員警以
    駕駛執照逾有效期間仍駕車、闖紅燈違規為由經攔停舉發之
    事實，有嘉義縣警察局99年7月26日嘉縣警交字第L00000000
    號舉發通知單及交通部公路總局嘉義區監理所99年10月28日
    嘉監裁字第裁70-L00000000號所為之裁決書、99年11月19日
    嘉監裁字第0990020003號函暨檢送之汽車駕駛人螢幕列印及
    經歷證明書等各乙紙存卷可稽，復經嘉義縣警察局朴子分局
    查證無誤，有該局前開函文存卷可據。另前開駕駛執照逾有
    效期間仍駕車之違規行為經裁罰部分，未據異議人聲明異議
    ，此有蓋用原處分機關99年11月9日收文戳之聲明異議狀可
    佐（參本院卷第3頁至第5頁），且其於本院訊問時，對此亦
    不爭執，是以原處分關於「駕駛執照逾有效期間仍駕車」之
    違規部分業經確定，先予敘明。
  (三)上開異議人闖紅燈之違規事實，業據證人即舉發警員李建能
    於本院訊問時具結證稱：99年7月26日其等2人1組在嘉義縣
    朴子市○○路跟公園二街路口執勤，當日下午約3時許，見
    異議人駕駛車牌號碼6759-LT號自小客貨車，自四維路南往
    北的方向直行，行經四維路與文明路口，該四維路直行之號
    誌為紅燈，文明路方向之號誌為綠燈，其等目睹異議人闖越
    紅燈，當時天氣晴、現場並無屏障物而視距良好。經攔檢後
    ，請異議人出示駕照、行照供查驗身分，查驗過程發現超過
    有效期限，遂舉發前開2部分，異議人固拒簽舉發單，惟其
    等有告知異議人前開違規內容、救濟途徑等語綦詳（參本院
    卷第35頁至第36頁）。此外，並有證人提出之現場圖及現場
    蒐證錄影帶及翻拍照片在卷可稽（參本院卷第41頁至第42頁
    ）。查證人對當日所見違規情形既於具結後堅證如上，堪認
    其確係依自己親自見聞所得而為上開供述。復經本院勘驗證
    人所提出之蒐證光碟，其內容為：(一)蒐證光碟錄影時間歷時
    約3分54秒；(二)畫面所示直行道路中有一十字路口，其號誌
    為紅燈；(三)有一部銀色小客貨車，車牌號碼為6759-LT，越
    過該號誌之路口繼續直行等情，亦有本院99年11月29日勘驗
    筆錄乙份存卷可佐（參本院卷第36頁至第37頁）；且異議人
    對於前開銀色自用小客貨車即為其所駕駛乙節是認明確，由
    上開蒐證錄影光碟內容，足認上開時、地，異議人所駕駛之
    上開自小客貨車已逕行越過其所行駛直行方向之紅燈號誌而
    通過路口闖越紅燈之事實。益證異議人上開所辯與事實不符
    ，足徵證人所證為真。另以異議人對於上揭時段，經過該路
    口及其行進方向之事實並不爭執，此外復查無其他任何事證
    可認證人上開證述有何瑕疵或與事理相違而可認與事實不符
    之處，證人並已於執勤後，調閱蒐證錄影帶為其親自見聞之
    佐據，並可排除其誤記車號之可能。異議人空言否認闖紅燈
    云云，並無事證可稽，尚難採信。
  (四)至異議人所辯警察舉發過程態度不佳云云，然查交通違規異
    議事件，法院所應審究者，乃在於受處分人是否違規，其若
    確有違規之情事，即不能徒以舉發人態度不佳等行為，而使
    其原有之違規行為合法化。而舉發人如有不當之態度等行為
    ，應由其主管或上級機關另行勸導、訓練，本件異議人前開
    所辯，仍難解免其交通違規責任。
五、綜上所述，本件違規事證至為明確，異議人確有前開違規行
    為堪以認定。從而，原處分機關依據道路交通管理處罰條例
    第53條第1 項、第63條第1 項第3 款規定，裁處罰鍰新臺幣
    3,500元（與前述確定部分合計5,600元），並記違規點數3
    點之處分，尚無違誤，應予維持，本件異議為無理由，應予
    駁回。
據上論斷，應依道路交通管理處罰條例第87條第2 項，道路交通
事件處理辦法第18條，裁定如主文。
中    華    民    國    99    年    12    月    14    日
                    交通法庭    法  官  呂美玲
上列正本證明與原本無異。
如不服本裁定，應於裁定送達後5日內向本院提出抗告狀（應附
繕本）。
中    華    民    國    99    年    12    月    14    日
                                書記官  洪敏芳

司法院資訊處製作；財團法人民間司法改革基金會備份。
